臺灣宜蘭地方法院民事判決
111年度訴字第168號
原      告  張阿順  
訴訟代理人  陳敬穆律師
            楊家寧律師
被      告  陳純堅  
            林淑惠  
            蔡東雄  
            王致凱  
            王明國  
            王明富  

上六人共同
訴訟代理人  黃憲男律師
被      告  王志平  
兼  上一人
訴訟代理人  王子予  

上列當事人間損害賠償事件，本院於民國111年10月13日言詞辯
論終結，判決如下：
    主  文
原告之訴及假執行之聲請均駁回
訴訟費用由原告負擔。
    事實及理由
一、原告主張：原告於民國102年9月5日以新臺幣（下同）80,30
    2,960元向王明輝、被告陳純堅、林淑惠、蔡東雄、王明國
    、王明富購買如附表所示之土地（下分別依附表所示地號稱
    之，合稱系爭土地），並簽訂買賣契約書（下稱系爭買賣契
    約），其中特約事項第9條約定：「賣方保證本件買賣土地
    未曾提供作興建地上物（即一般房屋或農舍等）之法定空地
    比率用地，否則賣方應無條件同意解除本契約，並立即退還
    既收款項，及負一切賠償責任。」嗣原告於110年間因預計
    於系爭土地上申請起造建物而申請土地登記謄本時，赫然發
    現717地號土地謄本上已註記為已提供興建農舍，始查悉為
    配合宜蘭縣○○鄉○○00○0○00○○○○○○000號使用執照之農舍（下
    稱系爭農舍，基地坐落冬山鄉補城二段766、767地號）興建
    ，依系爭土地之異動沿革，原告於102年購入之系爭土地，7
    10、717、717-1地號土地為已套繪土地、723地號土地為部
    分套繪土地，被告顯有違反系爭買賣契約特約事項之約定，
    致原告無法利用上開土地興建地上物。又內政部100年1月18
    日、102年6月24日公告，將系爭土地列為「國家重要濕地」
    範圍內，詎被告於簽訂買賣契約出售時對此卻隻字未提，致
    原告購入系爭土地後，不論開發、興建均遭受諸多嚴格法令
    限制，迄今仍無法為有效之利用，造成原告之損害。王明輝
    已歿，其權利義務由其子女即被告王致凱、王子予、王志平
    繼承。綜上，被告未依債之本旨提出給付，爰依民法第226
    條、第227條之規定，請求被告賠償系爭土地價值減損之損
    害。又系爭土地因前揭瑕疵導致之價值減損價額尚須鑑定估
    價始得特定，故先以150萬元為請求數額，並聲明：被告應
    給付原告150萬元及自起訴狀繕本送達翌日起至清償日止按
    年息5%計算之利息，並願供擔保請准宣告假執行。
二、被告則以：系爭農舍興建時，被告與系爭農舍興建之基地及
    配合之農地均無關係，並未提供系爭土地做為系爭農舍之法
    定用地使用。又系爭買賣契約訂立時，710、717、717-1、7
    22、723地號土地均無套繪為已建築之法定空地，業據被告
    於訂約前即向主管機關查明，並將主管機關之回覆檢附於系
    爭買賣契約書內。717、717-1地號土地出售原告後，系爭土
    地經數度合併、分割，且現有套繪登記之717地號土地，面
    積僅13.55平方公尺，足認今日土地地號已與系爭買賣契約
    買賣時之標的不同。又內政部公告系爭土地為國家重要濕地
    時，並未直接通知被告或曾與被告協商，被告對此並不知情
    ，亦未表示同意。內政部如為上開公告，亦應為公眾所知悉
    ，原告除向被告購買系爭土地外，亦先行向他人收購系爭土
    地周圍之宜蘭縣○○鄉○○段000地號土地，而為土地開發，應
    無不知之理。況五十二甲溼地雖於110年1月18日公告，然係
    於104年1月28日公告確認範圍，溼地保育法則係於104年2月
    2日施行。於系爭買賣契約簽訂時，五十二甲溼地之範圍尚
    未經確認，溼地保育法亦尚未施行。原告購入系爭土地後，
    於111年1月28日仍就717地號土地持續分割，就725、728地
    號土地更以分割規劃利用，其所稱購入後開發與興建均受限
    制而遭受重大損失云云，並非事實等語置辯，並聲明：原告
    之訴駁回，如受不利判決，願供擔保請准宣告免為假執行。
三、原告主張其於102年9月5日向王明輝、被告陳純堅、林淑惠
    、蔡東雄、王明國、王明富購買系爭土地，並簽訂系爭買賣
    契約，王明輝、被告陳純堅、林淑惠、蔡東雄、王明國、王
    明富已將系爭土地移轉予原告等情，為被告所不爭執（見本
    院卷第337頁），且有系爭買賣契約書為證（見本院卷第155
    至164頁），自堪信為真實。
四、按因可歸責於債務人之事由，致為不完全給付者，債權人得
    依關於給付遲延或給付不能之規定行使其權利；因可歸責於
    債務人之事由，致給付不能者，債權人得請求賠償損害，民
    法第227條第1項、第226條第1項定有明文。又按買賣標的物
    如係特定物，於契約成立前已發生瑕疵，而出賣人於締約時
    ，因故意或過失未告知該瑕疵於買受人，而買受人不知有瑕
    疵仍為購買者，則出賣人所為給付之內容不符合債務本旨，
    即應負不完全給付之債務不履行責任（最高法院94年度台上
    字第1112號民事判決參照）。再按債務不履行之債務人之所
    以應負損害賠償責任，係以有可歸責之事由存在為要件。若
    債權人已證明有債之關係存在，並因債務人不履行債務而受
    有損害，即得請求債務人負債務不履行責任。倘債務人抗辯
    損害之發生為不可歸責於債務人之事由所致，自應由其負舉
    證責任（最高法院97年度台上字第1000號民事判決意旨參照
    ）。原告主張㈠710、717、717-1地號土地及部分723地號土
    地業經套繪為配合系爭農舍興建之基地，及㈡系爭土地經公
    告為國家重要濕地，而認王明輝與被告陳純堅、林淑惠、蔡
    東雄、王明國、王明富就系爭買賣契約有不完全給付之情形
    ，應依民法第227條第1項、第226條第1項負損害賠償責任，
    自應以被告有可歸責之事由為要件，並由被告舉證證明無可
    歸責之事由，經查：
㈠、原告主張710、717、717-1地號土地及部分723地號土地業經
    套繪為配合系爭農舍興建之基地，是否有因可歸責於債務人
    之事由，致為不完全給付？
　⒈系爭土地中現有717地號土地登記「已提供興建農舍，基地坐
    落冬山鄉補城二段766、767地號，未經解除套繪管制不得辦
    理分割」（見本院卷第253至254頁）。又系爭買賣契約書特
    約事項第9條載有：「賣方保證本件買賣土地未曾提供作興
    建地上物（即一般房屋或農舍等）之法定空地比率用地，否
    則賣方應無條件同意解除本契約，並立即退還既收款項，乃
    負一切賠償責任。」（見本院卷第160頁），則被告提供上
    開土地，不符買賣標的物保證之品質，而有非依債之本旨提
    供給付之情形，原告此部分主張尚屬有據。
　⒉惟查，系爭買賣契約訂立前，被告陳純堅、蔡東雄向宜蘭縣
    五結鄉公所查詢，經該所回覆：710、717、717-1、722、72
    3地號土地均無套繪為已建築之法定空地，有宜蘭縣五結鄉
    公所102年8月16日五鄉建字第1020012971、1020012972號函
    可參，上開回函內容並附於系爭買賣契約中（見本院卷第16
    1至162頁）。是被告答辯稱不知717地號土地經套繪為已建
    築之法定空地，應可採信。
　⒊又查，75年訴外人王振田於宜蘭縣○○鄉○○段000○00000地號土
    地興建系爭農舍，供其套繪農地為宜蘭縣○○鄉○○○○段0○0000
    ○00號土地3筆，有本院調取系爭農舍建築物使用執照卷宗可
    按。上開宜蘭縣○○鄉○○○○段0號土地，於95年10月27日重測
    登記為五結鄉新甲段710地號；五結鄉五十二甲段12-1號土
    地，於95年10月27日重測登記為五結鄉新甲段717地號，96
    年8月6日分割登記為新甲段717、717-1地號土地；五結鄉五
    十二甲段13號土地，於95年10月27日重測登記為五結鄉新甲
    段724地號，於96年7月30日分割登記為新甲段724、724-1地
    號土地，於99年1月19日合併登記，併入新甲段723地號（合
    併土地：新甲段723、723-1、724、724-1地號土地4筆），
    同日續辦分割為723、723-2地號土地。再於103年1月28日因
    合併登記，前述新甲段723、723-2地號併入新甲段717地號
    （合併土地：新甲段717、717-1、718、723、723-2、726、
    726-1地號7筆）。同日續辦分割登記，分割為新甲段717、7
    17-2、717-3地號。104年9月8日再辦分割登記，分割為新甲
    段717、717-4（註：尚有717-5、717-6未據該函載明）等情
    ，有宜蘭縣羅東地政事務所110年8月27日羅地登字第110000
    7535號函可參（見本院卷第24至25頁）。則系爭買賣契約訂
    立當時編列為710、717、717-1地號之土地，確係原為五結
    鄉五十二甲段9、12-1地號之土地。然查，系爭農舍坐落富
    農段795、795-1地號等2筆土地與該農舍目前同屬黃申子所
    有外，其餘配合興建農舍之重測前五結鄉五十二甲段9、12-
    1、13地號3筆土地，於77年3月5日已移轉登記予他人所有。
    而此3筆土地重測後新甲段710、717、724地號土地，亦皆多
    次轉手，且如前述新甲717、724地號多次分割及合併，並因
    合併涉及原不屬於配合興建之新甲段718、723、726地號等
    其他土地，至104年9月8日，分割合併後之土地為717、717-
    2、717-3、717-4、717-5、717-6地號土地，該等地號是否
    仍屬系爭農舍提供興建之農地而應予註記，尚待查明。故前
    開五結鄉五十二甲段9、12-1、13地號3筆配合興建農舍之地
    號非目前有效標示，應由宜蘭縣○○鄉○○○○○○○○○○○地號即現
    今有效之最新標示敘明或列冊囑託，以憑辦理註記管制登記
    等情，有宜蘭縣羅東地政事務所110年8月27日羅地登字第11
    00007535號函可參（見本院卷第25至26頁）。則系爭土地因
    有重測、分割、合併等變更，究是否屬系爭農舍套繪範圍，
    尚待公署查明。而依原告提出之710、717、717-1、722、72
    3地號土地登記第一類謄本所示，現亦僅有面積僅13.55平方
    公尺之717地號土地有套繪登記，其餘土地並無套繪登記。
    又被告於訂約前已向公署查詢710、717、717-1、722、723
    地號土地是否業經套繪，經回覆未經套繪，已如前述，應認
    被告就其有不可歸責之事由，已盡舉證責任，是其所答辯不
    知土地業經套繪等語，堪信為真。原告不能證明被告與系爭
    農舍起造人王振田之關係或知悉系爭農舍使用710、717、71
    7-1、722、723地號土地作為法定空地等情，是原告主張被
    告有可歸責之事由而為不完全給付，難認可採。
㈡、系爭土地經公告為國家重要濕地部分，是否為不完全給付？
　⒈系爭土地於100年1月18日、102年6月24日公告發布列為國家
    重要濕地，為兩造所不爭執（見本院卷第337頁），且有內
    政部營建署城鄉發展分署111年1月10日城海字第1110000009
    號函可參（見本院卷第29頁），堪信為真實。
　⒉惟查，土地具有登記之公示性，交易市場上買受人可依據公
    開登記之資訊，做成交易之決定。在一般交易實務上，買受
    人買受土地之原因亦有多端，買受人購買土地之動機或目的
    ，除非載為契約約定之內容，不影響契約之履行及效力。系
    爭土地列為國家重要濕地，既為公告周知，屬公開資訊，且
    兩造復未於系爭買賣契約約定系爭土地應具有「不得為國家
    重要濕地」或「不得有礙起造建物」等特定品質，原告雖主
    張伊購入系爭土地後受有開發、興建之諸多限制等語，惟此
    為原告購買系爭土地做開發、興建建物之動機或目的，然上
    開動機或目的既未於締約時做成對系爭土地保證特定品質之
    約定，原告以系爭土地經列為國家重要濕地即認被告非依債
    之本旨提供給付，尚難認可採。
　⒊況且，五十二甲溼地係於104年1月28日始公告確認範圍，溼
    地保育法則係於104年2月2日施行，有109年度內政部重要溼
    地審議小組五十二甲重要溼地國家級保育利用計畫第1次專
    案小組審查會議議程（見本院卷第316至317頁）、宜蘭縣政
    府111年7月28日府水行字第1110111238號函（見本院卷第30
    2頁）可參。如就系爭土地設有開發之限制，此事實亦係於
    溼地保育法施行後發生，則土地如有因而貶值、禁止開發之
    情形，本應由買受人承擔。復且，系爭土地非不得開發利用
    ，其中建築用地、農牧用地均設有容許使用項目，得為從來
    之現況使用，此有上開專案小組審查會議議程可參（見本院
    卷第320至321頁）。再者，民眾申請徵詢728地號等18筆土
    地新建工程，經認無溼地保育法第27條規定之破壞、降低重
    要溼地環境或生態功能之虞之開發或利用行為，無須擬具濕
    地影響說明書等情，有110年度內政部重要濕地審議小組第4
    次會議紀錄可查（見本院卷第324至325頁），亦可佐證系爭
    土地並無因經列為溼地而失去系爭買賣契約訂立時做為交易
    標的之一般品質。是原告主張被告非依債之本旨提供給付，
    難認有據。
五、綜上，原告依民法第226條第1項、第227條第1項之規定，請
    求被告給付因土地價值減損之150萬元及自起訴狀繕本送達
    翌日起至清償日止按年息5%計算之利息，為無理由，應予駁
    回。其假執行之聲請，因訴之駁回而失所依據，亦予駁回。
六、本件事證已臻明確，原告請求函查系爭土地因列為國家重要
    溼地在起造建物時有何法令之限制，及鑑定系爭土地價值減
    損金額，無調查之必要，又兩造其餘攻擊、防禦方法及所提
    證據，經核均與判決結果不生影響，爰不一一論列，併此敘
    明。
七、訴訟費用負擔之依據：民事訴訟法第78條。
中　　華　　民　　國　　111 　年　　11　　月　　11　　日
                  民事庭  法　官  謝佩玲
附表　　　　　　　　　　　
編號 買賣時之土地 地號（地目） 面積  所有權人及權利範圍（應有部分）   備    註  1 宜蘭縣○○鄉○○段000號（田） 2109.58平方公尺 陳純堅1/1 現地號 、面積均與買賣時相同 2 宜蘭縣○○鄉○○段000號（田） 422平方公尺 林淑惠1/3 蔡東雄1/3 王明輝1/3 現原地號仍存，但面積不同 3 宜蘭縣○○鄉○○段00000號（田） 420.99平方公尺 林淑惠1/3 蔡東雄1/3 王明輝1/3 現無此地號 4 宜蘭縣○○鄉○○段000號（田） 228.26平方公尺 林淑惠1/6 蔡東雄1/6 王明輝1/6 現原地號仍存，但面積不同 5 宜蘭縣○○鄉○○段000號（旱） 5519.81平方公尺 林淑惠1/3 蔡東雄1/3 王明輝1/3 現無此地號 6 宜蘭縣○○鄉○○段000號（建） 2118.33平方公尺 林淑惠1/3 蔡東雄1/3 王明輝1/9 王明國1/9 王明富1/9 現原地號仍存，但面積不同 7 宜蘭縣○○鄉○○段000號（建） 3131.02平方公尺 林淑惠1/3 蔡東雄1/3 王明輝1/9 王明國1/9 王明富1/9 現原地號仍存，但面積不同 
正本係照原本作成。
如對本判決上訴，須於判決送達後20日內向本院提出上訴狀。
如委任律師提起上訴者，應一併繳納上訴審裁判費。
中　　華　　民　　國　　111 　年　　11　　月　　14　　日
                          書記官　黃家麟